---
title: "Variables instrumentales"
author: "Irvin Rojas"
format: 
  revealjs:
    slide-number: c/t
    width: 1600
    height: 900
---

```{r setup}
#| echo: false
#| warning: false 
#| message: false
knitr::opts_chunk$set(echo = FALSE,
                      warning = FALSE,
                      message = FALSE)
library(tidyverse)
library(knitr)
library(stargazer)
library(janitor)
library(sandwich)
library(nnet)
library(marginaleffects)
library(foreign)
library(AER)
library(sampleSelection)
library(modelsummary)

```

## ¿Qué sucede si se violan los supuestos de MCO?

Supongamos que el el proceso de salarios **verdadero** está dado por

$$\ln(w_i)=\beta_0+\beta_1 educ_i+\beta_2 habilidad_i+e_i$$

Y asumamos que la habilidad es no observada y decidimos estimar

$$\ln(w_i)=\beta_0+\beta_1 educ_i+u_i$$

¿Dónde queda la habilidad?

El $\hat{\beta}_1$ estimado con esta regresión corta es inconsistente porque $u_i$ incluye la habilidad, que afecta tanto el desempeño en el mercado laboral como el desempeño en la escuela


## Instrumentos

Consideremos el siguiente modelo

$$y=\beta_0+\beta_1 x+u$$

donde $cov(x,u)\neq 0$

Suponga que existe una varible $z$ que cumple con:

1. **Exogeneidad**: $z$ no está correlacionada con $u$ 

$$cov(z,u)=0$$

1. **Relevancia**: $z$ está correlacionado con $x$

$$cov(z,x)\neq 0$$
  
Entonces $z$ es un **instrumento** de $x$


La exogeneidad implica que $z$ no debe estar correlacionado con factores omitidos (por ejemplo, la habilidad)


## Estimador de VI

Calculando la covarianza con $z$ de $y=\beta_0+\beta_1 x+u$ obtenemos:

$$cov(y,z)=\beta_1 cov(x,z)+cov(u,z)$$

Y, si $cov(u,z)$, resolviendo para $\hat{\beta}_1$

$$\hat{\beta}_1=\frac{cov(y,z)}{cov(x,z)}$$

siempre y cuando $cov(x,z)\neq 0$

Por una LGN se puede mostrar que $\hat{\beta}_1$ es consistente

Sin embargo, como profundizaremos más adelante, $\hat{\beta}_1$ siempre es sesgagado

El sesgo puede ser sustancial en muestras pequeñas, por lo que se recomienda tener precaución con el tamaño de la muestra

## Ejemplo: rendimientos a la educación

Card (1995) estudia el problema de retornos a la educación

Tenemos una muestra de 5,525 hombres de entre 14 y 24 años 

Nos interesa la relación entre educación e ingreso, pero sabemos que no observamos la habilidad

Sabemos que si estimamos $\ln(w_i)=\beta_0+\beta_1 educ_i+u_i$, el coeficiente $\beta_1$ estará sesgado

Card emplea como instrumento una variable $z_i$ que indica si en el municipio de la persona $i$ hay una universidad

La intución es que la presencia de la universidad baja el costo de ir a la universidad, pero esto no afecta directamente el ingreso

Encontrar un instrumento casi nunca es tarea sencilla: se trata de enteder cómo los mecanismos, las instituciones y los contextos

## Lenguaje de VI

De forma más general, partimos del la siguiente **ecuación estructural** para $y_i$:

$$y_i=\beta_0+\beta_1 x_{1i}+\beta_2 x_{2i}+u_i$$

donde $cov(x_{1i},u_i)\neq 0$

A $x_{1i}$ se le llama la variable **endógena**

Se incluye también una o más variables **exógenas** como $x_{2i}$ que no están correlacionadas con $u_i$

A una regresión de la variable de interés en función del instrumento y las variables exógenas se le conoce como **forma reducida**


$$y_i=\beta_0+\beta_1 z_{1i}+\beta_2 x_{2i}+u_i$$

## Primera etapa

La **primera etapa** especifica la relación entre la variable endógena y el instrumento:

$$x_{1i}=\pi_0+\pi_1 z_i+\pi_2x_{2i}+\nu_i$$

Donde se cumple que $cov(z_i,\nu_i=0)$ y $cov(x_{2i},\nu_i)=0$

Entonces, la condición de relevancia puede escribirse también como $\pi_1\neq 0$

Noten que la primera etapa también implica que, descontando el efecto de $z_i$, todavía $x_{1i}$ y $x_{2i}$ están correlacionadas

La primera etapa puede y **debe** probarse empíricamente

En cambio, no es posible probar la restricción de exclusión, que debe estar respaldada sobre todo por la teoría económica, el conocimiento de las instituciones, la exogeneidad de experimentos naturales, etc.
  
## Más de un instrumento

Es posible que haya $J$ variables $z_{ij}$ que puedan funcionar como instrumento

Se debe cumplir que $cov(u_i,z_{ij})=0$ y que cada una se correlacione con $x_{i1}$

Con dos instrumentos, podemos escribir la primera etapa como

$$x_{1i}=\pi_0+\pi_1 z_{1i}+ \pi_2 z_{2i} +\pi_3x_{2i}+\nu_i$$

Ahora, debe cumplirse que $cov(z_{1i},\nu_i)=cov(z_{2i},\nu_i)=cov(x_{2i},\nu_i)=0$

Para lograr identificación, se requiere que $\pi_1\neq 0$ o $\pi_2\neq 0$

Podemos usar una prueba $F$ para probar que $\pi_1=\pi_2=0$

## Mínimos cuadrados en dos etapas

El modelo presentado anteriormente sugiere que podemos estimar $\beta_1$ con un procedimiento de dos etapas

1. Regresión de $x_{1i}$ sobre los instrumentos y las variables exógenas para obtener $\hat{x}_{1i}$
  
1. Regresión de $y_i$ sobre las variables exógenas y $\hat{x}_{1i}$
  
Es como si *purgáramos* a $x_{1i}$ de su correlación con $u_i$

Nunca hacemos esto *a mano*

- Cuando tenemos tantos instrumentos como endógenas, usamos el **estimador de variables instrumentales**

- Cuando tenemos más instrumentos que endógenas, recurrimos al método generalizado de momentos

## Más sobre rendimientos a la educación

En el problema de Card (1995), la primera etapa es

$$esc_i=\pi_0+\pi_1 X_i+ \phi unicerca_i +\nu_i$$
donde $unicerca_i= \begin{cases} 1 \quad\text{había una universidad en el municipio} \\ 0 \quad\text{otro caso}\\ \end{cases}$

Y la forma reducida es


$$\ln(w_i)=\gamma_0+\gamma_1 X_i+  \delta unicerca_i+\varepsilon_i$$

Sabemos que el salario estará correlacionado con la presencia de la universidad, pero estas diferencias ocurren por la vía de la escolaridad







## Ejemplo: Card (1995)

Usamos los datos en *ingresos_iv.csv*, del estudio de Card que hemos mencionado como ejemplo

La librería *AER*, que ya hemos usado, tiene la función *ivreg*

También usaremos una nueva librería, *gmm*

Estimemos la relación entre el log del salario y la educación

```{r}
#| echo: true
  
data.ingresos <- read_csv("../files/ingresos_iv.csv",
                          locale = locale(encoding = "latin1"))
#MCO
mco <- lm(lwage ~ educ + exper + black + south + married + smsa,
          data = data.ingresos)

#Variables instrumentales (asume homocedasticidad)
vi <- ivreg(lwage ~  educ + exper + black + south + married + smsa |
               . - educ + nearc4, data = data.ingresos)

```


## Ejemplo: Card (1995)

Sabemos que $\beta_1$ estimado por MCO es inconsistente


```{r}
#| echo: true
#| output-location: column
#| code-line-numbers: "|2"

modelsummary(list("MCO"=mco, "VI"=vi),
             coef_map = c("educ", "exper"),
             gof_map = c("nobs", "F"))
```


## Ejemplo: Card (1995)

La primera etapa de este ejercicio es

```{r}
#| echo: true

# Primera etapa
pe_vi <- lm(educ ~  nearc4 + exper + black + south + married + smsa,
            data = data.ingresos)
```

```{r}
#| echo: true
#| output-location: column
#| code-line-numbers: "|2"


modelsummary(list("MCO"=mco, "VI"=vi, "Primera etapa"=pe_vi),
             coef_map = c("educ", "exper", "nearc4"),
             gof_map = c("nobs", "F"))
```


# Ejemplo: Card (1995)

Debemos verificar el estadístico $F$ de la primera etapa (para los instrumentos)

```{r echo=T}
#| echo: true

#F de los instrumentos
linearHypothesis(pe_vi, c("nearc4=0"))
```

## Ejemplo con oferta y demanda

Supongamos que nos interesa estimar la elasticidad del consumo de mantequilla

$$\ln(q_{_i})=\alpha + \beta \ln(p_i) + \varepsilon_i$$
Supongamos que tenemos datos del precio y el consumo en una muestra grande de localidades $i$

Si estimamos la ecuación anterior por MCO, el coeficiente estimado $\hat{\beta}$ será inconsistente por un problema de simulateneidad

El precio y la cantidad se determinan en equilibrio por la interacción de la oferta y la demanda

Un choque a la oferta o la demanda afectará tanto la cantidad como el precio de equilibrio


## Ejemplo con oferta y demanda

Podemos usar variables instrumentales para estimar la elasticidad de la demanda

Necesitamos una variable $z$ que afecte solo la oferta, pero que no afecte directamente la demanda

$z$ puede ser precipitación o temperatura

Al desplazar la oferta, manteniendo la demanda fija, se revela la forma de la curva de demanda

Podemos estimar la elasticidad de la demanda


## Ejemplo con oferta y demanda

```{r}
#| echo: true
# Add custom curves
demand1 <- data.frame(Hmisc::bezier(c(1, 3, 9),
                                    c(9, 3, 1))) 

supply1 <- data.frame(Hmisc::bezier(c(1, 8, 9),
                                    c(1, 5, 9))) 

supply2 <- data.frame(Hmisc::bezier(c(1, 8, 9),
                                    c(3, 8, 12))) 

supply3 <- data.frame(Hmisc::bezier(c(1, 8, 9),
                                    c(5, 10, 14))) 
```

## Ejemplo con oferta y demanda

```{r}
#| echo: true
econocharts::sdcurve(supply1, demand1, supply2, demand1, supply3, demand1,
        names = c("S[1]", "D[1]","S[2]", "D[1]", "S[3]", "D[1]"),
        xmax = 15, ymax=10)
```


## Método generalizado de momentos

El GMM generaliza una serie de estimadores comúnmente usados en econometría (incluyendo MCO, MV, VI, etc)

Asumimos que existen $r$ condiciones de momentos independientes para $q$ parámetros $$E(h(w_i,\theta_0))=0$$

donde $\theta$ es un vector de $q\times 1$, $h(\cdot)$ es una función vector de $r \times 1$ con $r\geq q$

$w_i$ son los datos observables, incluyendo las variables dependientes, los regresores exógenos, potenciales regresores endógenos, así como instrumentos


## Método generalizado de momentos

La forma de $h(\cdot)$ es equivalente a escoger el modelo


Por ejemplo:

| $h(\cdot)$ | Método de estimación |
|:---:|:---:|
| $x(y-x'\beta)$ | MCO |
| $\partial\mathcal{L}/\partial\theta$ | MV |
| $z(y-x'\beta)$ | VI |



## Método generalizado de momentos

Cuando $r=q$, tenemos un modelo **exactamente identificado**, es decir, tenemos tantos momentos como parámetros a estimar

Podemos obtener el **estimador de método de momentos** $\hat{\theta}_{MM}$ como la solución a

$$\frac{1}{N}h(w_i,\hat{\theta})=0$$


## Método generalizado de momentos

El caso que nos ocupa más en el contexto de MC2E es cuando $r>q$, es decir, un **modelo sobreidentificado**

En este caso, tenemos más ecuaciones que incógnitas en la condición de momentos

El **estimador de método generalizado de momentos** $\hat{\theta}_{GMM}$ se define como el vector de parámetros que minimiza la forma cuadrática

$$Q_N(\theta)=\left(\frac{1}{N}\sum_ih(w_i,\theta)\right)'W_N\left(\frac{1}{N}\sum_ih(w_i,\theta)\right)$$

donde $W_N$ es una matriz simétrica y positiva definida que no depende de $\theta$

Diferentes matrices $W_N$ dan origen a distintos estimadores

## Estimador de MGM

**Proposición 6.1 en CT**: bajo una serie de supuestos para poder establecer LGN y TLC, $\hat{\theta}_{GMM}$, definido como una raíz de las condiciones de primer orden $\partial Q_N(\theta) / \partial \theta=0$, es tal que:

$$\sqrt{N}\left(\hat{\theta}_{GMM}-\theta_0\right)\stackrel{a}{\sim}\mathcal{N}\left(0,(G_0'W_0G_0)^{-1}(G_0'W_0S_0W_0G_0)(G_0'W_0G_0)^{-1}\right)$$

donde $W_0$ es una matriz finita, simétrica y positiva definida, y

$$
\begin{aligned}
G_0&=p\lim\frac{1}{N}\sum_{i=1}^N \left(\frac{\partial h_i}{\partial\theta'}\Bigg|_{\theta_0}\right) \\
S_0&=p\lim \frac{1}{N} \sum_{i=1}^N \sum_{j=1}^N \left(h_i h_j \Bigg|_{\theta_0} \right)
\end{aligned}
$$


## Matriz de varianzas óptima

Para implementar MGM debemos especificar las condiciones de momentos y la matriz $W_N$

En el caso de modelos sobreidentificados y con $S_0$ conocida, el estimador de MGM más eficiente se obtiene al especificar $W_N=S_0^{-1}$

 Con esta elección, la expresión para la varianza de $\hat{\beta}_{MGM}$ se simplifica a
 
$$\sqrt{N}\left(\hat{\theta}_{GMM}-\theta_0\right)\stackrel{a}{\sim}\mathcal{N}\left(0,(G_0'S_0^{-1}G_0)^{-1}\right)$$

En la práctica, $S_0$ es desconocida, así que la sustituimos por un estimador consistente $\hat{S}$


## MGM óptimo

La matriz de varianzas se estima siguiendo un procedimiento de dos etapas

1. Obtener el estimador de MGM usando una matriz subóptima, generalmente $W_N=I_r$ y con estos coeficientes obtener un estimador para $S_0$: $$\hat{S}=\frac{1}{N}\sum_i h_i(\hat{\theta})h_j(\hat{\theta})'$$
  
1. Obtener un estimador de MGM óptimo o **estimador de MGM de dos etapas óptimo** $\hat{\theta}_{MGM,O}$ minimizando
  
$$Q_N(\theta)=\left(\frac{1}{N}\sum_ih(\theta)\right)'\hat{S}^{-1}\left(\frac{1}{N}\sum_ih(\theta)\right)$$

## MGM óptimo

Para estimar la varianza de $\hat{\theta}_{MGM,O}$ usamos

$$\hat{V}(\hat{\theta}_{MGM,O})=N^{-1}(\hat{G}\tilde{S}^{-1}\hat{G})^{-1}$$

donde $\hat{G}$ y $\tilde{S}$ se evalúan en $\hat{\theta}_{MGM,O}$
